【裁判字號】    97,家聲,463
【裁判日期】    971209
【裁判案由】    請求遺產管理人報酬
【裁判全文】
臺灣板橋地方法院民事裁定             97年度家聲字第463號
聲  請  人  財政部國有財產局
            （即被繼承人連得榮之遺產管理人）
法定代理人  甲○○
代  理  人  乙○○
上列聲請人因擔任被繼承人連得榮之遺產管理人聲請核定報酬，
本院裁定如下：
    主      文
聲請人得請求代為管理被繼承人連得榮遺產之報酬及墊付費用合
計為新台幣捌仟壹佰玖拾陸元。
聲請程序費用由被繼承人連得榮之遺產負擔。
    理      由
一本件聲請意旨略以：
  (一)鈞院九十一年度繼字第四十八號民事裁定選任聲請人為被繼
    承人連得榮之遺產管理人，並以該裁定暨九十二年度家催字
    第五十五號民事裁定准對其繼承人、債權人及受遺贈人為公
    示催告，經聲請人於民國九十二年四月四日刊報公告，期限
    分別至九十三年四月三日（對繼承人）、九十三年六月三日
    （對債權人及受遺贈人）屆滿；另被繼承人連得榮於八十九
    年十月五日死亡，其大陸地區繼承人聲明繼承期限於九十二
    年十月四日屆滿。茲因法務部行政執行署士林行政執行處九
    十五年費執特專字第一七三三五號行政執行法執行事件，為
    參與分配之需，特為此聲請。
  (二)依民法第一千一百三十八條規定：「遺產管理人得請求報酬
    ，其數額由親屬會議按其勞力及其與被繼承人之關係酌定之
    。」，惟本案並無親屬會議可資酌定報酬數額，爰依財政部
    訂頒「代管無人承認繼承遺產作業要點」第十四點第 (三)
    款規定：「管理報酬，應依民法第一千一百三十八條規定，
    聲請法院酌定，並請優先分配，其請求標準，不得低於孳息
    收入部分十分之三及遺產現值百分之一。」。查被繼承人連
    得榮遺有臺北縣八里鄉○○里○○○段一八九之三地號等六
    筆持分土地（依法務部行政執行署士林行政執行處九十七年
    十一月四日士執戊九十五年費執特專字第一七三三五號函核
    定該等不動產之最低拍賣價額，以連得榮持分十五分之一計
    算，總值為三十二萬元）、台北國際商業銀行林口分行存款
    一百零九元及台新國際商業銀行桃園分行存款二百九十七元
    ，爰聲請人之管理報酬依上開要點規定按遺產總值百分之一
    計算為三千兩百零四元；另聲請人管理本案遺產共墊付四千
    九百九十二元（內含本件裁判費一千元），即聲請人代管期
    間之管理費用為八千一百九十六元，為此聲請酌定被繼承人
    連得榮之遺產管理人報酬等語。
二按遺產管理人得請求報酬，其數額由親屬會議按其勞力及其與
  被繼承人之關係酌定之；被繼承人無親屬會議可資酌定報酬數
  額，遺產管理職務終結前，應依民法第一千一百八十三條規定
  ，聲請法院酌定報酬，其請求標準不得低於孳息收入部分十分
  之三及遺產現值百分之一，財政部訂頒之「代管無人承認繼承
  遺產作業要點」第十四點第三項定有明文。經查：
  (一)聲請人主張其前經本院九十一年度家聲字第四十八號民事裁
    定選任為被繼承人連得榮之遺產管理人，並以該裁定暨九十
    二年度家催字第五十五號民事裁定准對其繼承人、債權人及
    受遺贈人為公示催告，經聲請人於九十二年四月四日刊報公
    告，期限分別至九十三年四月三日（對繼承人）、九十三年
    六月三日（對債權人及受遺贈人）屆滿；另被繼承人連得榮
    於八十九年十月五日死亡，其大陸地區繼承人聲明繼承期限
    於九十二年十月四日屆滿，此有聲請人提出本院九十一年度
    家聲字第四十八號民事裁定影本、九十二年家催字第五十五
    號影本、剪報影本各一件為證，自堪信為真實。
  (二)被繼承人連得榮遺有臺北縣八里鄉○○里○○○段一八九之
    三地號等六筆持分土地，經核定該等不動產之最低拍賣價額
    ，以連得榮持分十五分之一計算，總值為三十二萬元，另被
    繼承人尚有台北國際商業銀行林口分行存款一百零九元及台
    新國際商業銀行桃園分行存款二百九十七元等情，此有土地
    登記謄本、法務部行政執行署士林行政執行處九十七年十一
    月四日士執戊九十五年費執特專字第一七三三五號函暨所附
    附件、台北國際商業銀行林口分行九十二年四月二十九日北
    商銀林口（九二）字第三十四號函、台新國際商業銀行桃園
    分行函等影本各一件為證。
  (三)聲請人因管理被繼承人連得榮遺產所墊付之費用合計為新台
    幣四千九百九十二元（含本件裁判費一千元），此有聲請人
    所提出之代管被繼承人連得榮遺產管理費用計算明細表一紙
    、墊付費用單據影本等件在卷足憑。
  (四)本件被繼承人連得榮無親屬會議可資酌定報酬數額，為此聲
    請人依民法第一千一百八十三條之規定，按上開財政部訂頒
    「代管無人承認繼承遺產作業要點」之標準，依被繼承人遺
    產現值百分之一計算請求代管遺產之報酬三千二百零四元，
    以及墊付費用四千九百九十二元，合計共八千一百九十六元
    。本院參酌前開卷附被繼承人遺產相關資料、遺產管理費用
    計算明細表、墊付費用單據等，經核聲請人聲請酌定上開數
    額，尚無不合，應予准許。
三依非訟事件法第二十一條第二項、民事訴訟法第七十八條、第
  九十五條，裁定如主文。
中    華    民    國    97    年    12    月     9    日
                              家事法庭法  官  余來炎
以上正本證明與原本無異。
如不服本裁定應於送達後十日內向本院提出抗告狀。
中    華    民    國    97    年    12    月     9    日
                                      書記官  童淑敏


司法院資訊處製作；財團法人民間司法改革基金會備份。
